【裁判字號】    88,上更(一),725
【裁判日期】    890320
【裁判案由】    重傷害
【裁判全文】
臺灣高等法院刑事判決                        八十八年度上更(一)字第七二五號
    上  訴  人
    即  被  告  乙○○
    指定辯護人  本院甲○辯護人
右上訴人因重傷害案件，不服臺灣基隆地方法院八十七年度訴字第五二七號，中華民
國八十八年二月九日第一審判決（起訴案號：臺灣基隆地方法院檢察署八十七年度偵
字第四四四一號）提起上訴，經最高法院第一次發回更審，本院判決如左：
    主      文
原判決撤銷。
乙○○教唆使人受重傷，未遂，處有期徒刑貳年陸月。
    事      實
一、乙○○之友人丙○○（業經判決有期徒刑二年，緩刑三年確定）因不滿林一鳴於
    民國八十五年五月十六日十七時許，在臺北市○○區○○街一二九號，持土造雙
    管手槍一支射傷其夫陳豐基右腳掌，且在住院期間恐嚇陳豐基，致陳豐基傷癒出
    院後即赴大陸躲避，並因此藉機滯留不歸，丙○○乃思花錢僱人砍斷林一鳴一手
    一腳以資報復。八十五年六月間某日，乙○○至台北市○○街一二九號探視丙○
    ○，丙○○遂將上情告知乙○○，乙○○應允找人處理，嗣張德潤（此部分業經
    臺灣臺東地方法院判處有期徒刑二年六月，本院花蓮分院上訴駁回在案）打行動
    電話找乙○○，經乙○○告知此事後，張德潤願為丙○○處理，丙○○乃提供新
    台幣（下同）四十萬元之代價，由張德潤教唆原無犯意之葉誌崇負責下手，並隨
    即命葉誌崇及另一不詳姓名之成年男子至丙○○臺北市○○區○○街住處附近與
    丙○○、乙○○碰面，由丙○○、乙○○當場交付訂金二十萬元及林一鳴之照片
    、住址予葉誌崇及該成年男子，並由丙○○本人帶同葉誌崇等二人勘察林一鳴住
    處附近地形。惟因葉誌崇將二十萬元交付張德潤後，張德潤僅交付其中之五萬元
    予葉誌崇，葉誌崇認所獲報酬過少而未立即著手實施（葉誌崇此部分犯行業經臺
    灣士林地方法院判決無罪在案），嗣丙○○亦因心覺不妥，而經由乙○○通知張
    德潤中止此事，而告作罷。
二、案經臺灣士林地方法院函送臺灣士林地方法院檢察署呈請臺灣高等法院檢察署令
    轉臺灣基隆地方法院檢察署檢察官偵查起訴。
    理      由
一、訊據上訴人即被告乙○○固坦承探視丙○○，並與張德潤通電話之情事，惟矢口
    否認有何犯行，並辯稱：「聽丙○○要教訓林一鳴之初便阻止，即使要教訓也是
    長輩訓誡晚輩之方式教訓即可，而不是斷人手腳」、「不認識葉誌崇，二十萬元
    沒向丙○○拿，沒有提議，丙○○所述不實」云云。然查：
（一）、前揭丙○○經由被告連繫張德潤而教唆葉誌崇為重傷害行為未遂各節，分據
    證人丙○○、張德潤、葉誌崇等人先後於警訊、偵查、原審、本院前審及本院調
    查時中陳證甚詳（見臺灣士林地方法院檢察署八十七年偵字第七八八三號卷二十
    二頁反面、二十六頁反面、二十八頁反面、三十二頁、三十三頁、三十四頁反面
    、三十七頁反面、四十三頁、四十七頁、原審卷第四十五頁、本院前審卷第三一
    頁本院八十九年二月二十一日、八十九年三月六日筆錄），以上證人所陳互核一
    致，另外林一鳴確曾槍傷丙○○之夫陳豐基，亦經檢察官提起公訴在案，經臺灣
    士林地方法院判處有期徒刑一年六月在案，有起訴書影本（見臺灣士林地方法院
    檢察署八十七年偵字第七八八三號卷第四十九頁、第五十頁）及判決書影本各一
    件附卷可按，事證已明。
（二）、被告於偵查及原審雖供陳其曾極力阻止此事，然其於證人丙○○在原審坦陳
    實情，並陳明：「乙○○有提議要教訓陳一鳴」（見原審卷第四十五頁筆錄）後
    ，旋即改稱：「此謂教訓係指叫林一鳴至伊面前訓誡一番而已」等語，則被告前
    後供述顯然互異，其推諉之情已明，況被告如意在勸阻，於張德潤來電時，即應
    阻止，何必如證人丙○○所陳之：「一起至巷口與葉誌崇等二人見面，並交付酬
    金等資料，嗣後丙○○心覺不妥，亦經由被告通知張德潤中止此事」，顯見被告
    確有參與此事之犯行，所辯自不足採信。
（三）、被告所具之自白狀，雖稱其與林一鳴情同親人，不可能教唆傷害任何一方，
    然其對「丙○○以電話要求找其人，向張德潤告知此事」等情並不爭執，且與以
    上證人張德潤、丙○○所陳一致，是依其此部分之自白，更足證被告確涉此案。
（四）、雖被告於自白狀中另稱：「係丙○○將二十萬元交於張德潤之小弟，他們二
    個就這樣自己談好」等語。且被告之選任辯護人亦以證人丙○○所稱：「剛好張
    德潤來電話到我家，要我直接跟張德潤談」與證人葉誌崇所稱：「張德潤曾交代
    我，言稱受該女子所託」等語，主張係張德潤起意實施犯罪，非因被告乙○○之
    教唆，而係丙○○向張德潤提出。然查證人張德潤於本院前審調查時已證稱與丙
  ○○不認識（本院前審卷第一百四十七頁反面筆錄），則其如何與丙○○洽談此
    事，是被告所陳已屬無據，再證人葉誌崇於偵查中已明確陳明：「該名男子跟張
    德潤說代價是四十萬元，同一天，我跟該名男子到士林葫蘆島家去拿二十萬元及
    其小叔的相片」，其所陳核與證人丙○○於警訊與本院前審調查時所稱：「乙○
    ○答應幫我找人處理此事，之後乙○○告訴我人已找好，但需付訂金二十萬元」
    （前開偵查卷第三十四頁反面、第四十七頁、本院前審卷第三十一頁筆錄）等語
    ，及張德潤於警訊與偵查中坦承：「此事是由我朋友乙○○與該女子（指丙○○
    ）接洽後向我言明以四十萬元為代價，乙○○先拿訂金二十萬給我，阿崇（指葉
    誌崇）向我表示缺錢用，願接受該任務，我乃將二十萬元之五萬元交給阿崇」（
    前開偵查卷第三十七頁反面、第四十三頁筆錄）等情均一致，則依上事證，業足
    以確認係被告主動教唆並給付二十萬元，並非被告未參與由丙○○向張德潤提出
    ，是被告  截取證人與事實無關枝節所陳，自不得為被告有利之認定。
（五）、另證人葉誌崇嗣於本院前審調查時雖稱：「我拿錢時，他們也沒叫我去做何
    事」，然其既無故得款五萬元，且坦承其於偵查中所陳被教唆之情屬真，則此段
    陳述顯屬迴護，而不可採。而證人張德潤於被告在場之本院前審調查中，已坦承
    其於偵查中所陳大部分實在，其雖稱：「問筆錄時有壓力，要更正筆錄，沒有說
    阿興叫我這條錢可賺一下與留十萬元等」（本院前審卷第一百四十七頁反面筆錄
    ），然其對其於偵查中所陳以上受被告與丙○○之託並得款二十萬元之情，並不
    否認（見本院前卷第一百四十八頁筆錄），足見其於本院前審調查中所稱更正之
    詞，並非實在，亦不足為被告有利之事證。
（六）、本案相關之丙○○、張德潤均分經判決有罪，且丙○○部分亦已確定，亦有
    臺灣高等法院檢察署刑案記錄簡覆表與判決書在卷可查，綜上，本件事證明確，
    被告所辯應屬卸責之詞，而不可取，其犯行已堪認定。
二、核被告乙○○所為，係犯刑法第二百七十八條第一項使人受重傷害罪之教唆犯。
    其所教唆之重傷害罪名有處罰未遂犯之規定，故被教唆人葉誌崇雖未至犯罪，被
    告仍應依刑法第二十九條第二項、第三項之規定以未遂犯論。又教唆犯並非共同
    正犯，被告與丙○○教唆重傷害，應僅就教唆行為負責，與共同實施之正犯有別
    ，公訴意旨認係共同正犯，容有未洽，再被告與丙○○等人已著手教唆重傷之犯
    罪行為實行後，丙○○心覺不妥，因其已意囑由被告通知張德潤中止犯罪，丙○
    ○固屬中止犯，惟查葉誌崇將二十萬元交付張德潤後張德潤僅交付其中之五萬元
    予葉誌崇，葉志崇認所獲報酬過少而未立即著手實施，嗣丙○○亦覺不妥，經由
    被告乙○○通知張德潤中止犯行而作罷，則被告當時並非因己意中止犯罪甚明，
    自無依刑法第二十七條、第六十六條但書之規定減輕其刑三分之二之適用，應予
    敘明。
三、原審予以論罪科刑固非無見，惟查；（一）、原判決主文：「乙○○共同『使』
    教唆使人受重傷，未遂，處有期徒刑壹年捌月」，贅列「使」字。（二）、二人
    以上縱係共同教唆，應就教唆行為共同負責，仍不適用刑法第二十八條之規定（
    最高法院二十五年上字第六六一六號判例參照），原判決主文誤為：「乙○○『
    共同』使教唆使人受重傷，未遂，處有期徒刑壹年捌月」，贅列「共同」，理由
    欄卻認教唆犯並非共同正犯，即有矛盾。（三）、被告林春生非中止犯已如前述
    ，原判決誤認被告林春生為中止犯，並依法減輕其刑三分之二等均有未洽。是被
    告上訴意旨仍執前詞，否認犯罪，並指摘原判決不當，雖無理由，惟原判決既有
    可議，自應將原判決予以撤銷改判，爰審酌被告犯罪動機、目的、所生危害、犯
    後推諉態度等一切情狀，量處被告有期徒刑二年六月。
據上論斷，應依刑事訴訟法第三百六十九條第一項前段、第三百六十四條、第二百九
十九條第一項前段，刑法第二十九條第二項（原審漏未載記）第三項、第二百七十八
條第三項、第一項，判決如主文。
本案經檢察官蔡茂松到庭執行職務。
中      華      民      國      八十九      年      三      月    二十  日
                              臺灣高等法院刑事第二十一庭
                                  審判長法  官  葉  騰  瑞
                                        法  官  黃  本  仁
                                        法  官  江  國  華
右正本證明與原本無異。
如不服本判決應於收受送達後十日內向本院提出上訴書狀，其未敘述上訴之理由者並
得於提起上訴後十日內向本院補提理由書（均須按他造當事人之人數附繕本）。
                                        書記官  吳  碧  玲
中     華     民     國    八十九   年       三       月      二十四    日
附錄：本判決論罪科刑法條全文
刑法第二百七十八條使人受重傷者，處五年以上十二年以下有期徒刑。
犯前項之罪因而致人於死者，處無期徒刑或七年以上有期徒刑。
第一項之未遂犯之。


司法院資訊處製作；財團法人民間司法改革基金會備份。
